【裁判字號】    99,家聲,391
【裁判日期】    991231
【裁判案由】    變更子女姓氏
【裁判全文】
臺灣板橋地方法院民事裁定             99年度家聲字第391號
聲  請  人  吳承恩
法定代理人  蔣佩吟
上列當事人間請求變更子女姓氏事件，本院裁定如下：
    主    文
聲請人吳承恩之姓氏准予變更為母姓之「蔣」姓。
聲請程序費用新臺幣壹仟元由聲請人負擔。
    理    由
一、按有下列各款情形之一，法院得依父母之一方或子女之請求
    ，為子女之利益，宣告變更子女之姓氏為父姓或母姓：一、
    父母離婚者。二、父母之一方或雙方死亡者。三、父母之一
    方或雙方生死不明滿三年者。四、父母之一方顯有未盡保護
    或教養義務之情事者。民法第1059條第5 項有明文規定。按
    姓氏屬姓名權而為人格權之一部分，具有社會人格之可辨識
    性，與身分安定及交易安全有關外，姓氏尚具有家族制度之
    表徵，故賦予父母之選擇權，惟因應情勢變更，倘有事實足
    認變更子女之姓氏對其有利時，父母之一方或子女自得請求
    法院宣告變更子女之姓氏為父姓或母姓。
二、本件聲請意旨略以：聲請人之父母於民國99年4 月29日經法
    院和解離婚，並約定聲請人由其母監護，因聲請人之父前科
    累累，現因毒品等案件入監服刑，惟經常有債權人前來討債
    ，恐影響聲請人之身心發展，再者，聲請人自幼均由其母親
    及其娘家親人扶養照顧長大，聲請人之父從未扶養聲請人，
    聲請人之父及其家人亦未曾打電話關心或前來探視聲請人，
    故為聲請人之利益計，爰依法聲請變更聲請人姓氏從母姓「
    蔣」等語。
三、經查，聲請人所主張之上開事實，已經提出戶籍謄本及本院
    99年婚字第239 號和解筆錄為證，且經本院依職權調取本院
    上開離婚等事件卷宗、台灣高等法院被告前案紀錄表在卷可
    稽，並據聲請人之法定代理人蔣佩吟到庭陳述：「（問：更
    改姓氏對小孩有何利益？）聲請人之父在入監服刑前會有債
    權人討債，小孩也知道父親現在被關，所以都會說爸比壞壞
    被警察抓走，小孩目前由我跟我家人在照顧」等語（參見本
    院99年11月25日非訟事件筆錄），而聲請人亦到院陳稱：「
    （問：爸爸現在在哪裡？）在警察那裡」、「（問：現在何
    人照顧？）媽媽、阿嬤」、「（問：爸爸為何會在警察那裡
    ？）因為爸比壞壞被警察抓走」等語（參見同上筆錄）。職
    是，本院審酌上情，認聲請人之父母業已離婚，聲請人現由
    其母擔任親權人，其父親並未提供聲請人生活上協助及支付
    聲請人扶養費，亦無探視子女，聲請人與父姓家族已無社會
    生活聯結，且因聲請人之父素行欠佳，業已影響聲請人對其
    之觀感，可認聲請人對「吳」姓並無身分認同感；反觀聲請
    人均跟隨母親共同生活並親近其家族，為使其融入母親「蔣
    」姓家族之生活，可認變更現有姓氏而從母姓對聲請人較為
    有利。是聲請人本件請求，經核並無不合，依法應予准許，
    爰裁定如主文所示。
四、依非訟事件法第131 條之1 第2 項、第122 條第3 項，裁定
    如主文。
中    華    民    國    99    年    12    月    31    日
                      家事法庭  法  官  邱景芬
上列正本證明與原本無異。
如不服本裁定應於送達後10日內向本院提出抗告狀，並應繳納抗
告費新台幣1,000 元。
中    華    民    國    99    年    12    月    31    日
                                書記官  高小婷

司法院資訊處製作；財團法人民間司法改革基金會備份。
